臺灣臺北地方法院民事判決
110年度金字第104號
原      告  田永洲

被      告  周惠玉

上列當事人間請求侵權行為損害賠償事件，原告提起刑事附帶民
事訴訟，經本院刑事庭裁定移送前來（110年度附民字第9號），
本院於民國111年4月27日言詞辯論終結，判決如下：
    主  文
被告應給付原告新臺幣貳佰陸拾萬元，及自民國一一○年一月十
二日起至清償日止，按年息百分之五計算之利息。
訴訟費用由被告負擔。
    事實及理由
壹、程序事項：
    被告經合法通知，未於言詞辯論期日到場，核無民事訴訟法
    第386條所列各款情形，依民事訴訟法第385條第1項前段規
    定，爰依原告之聲請，由其一造辯論而為判決。
貳、實體方面：
一、原告起訴主張經審理後略以：被告明知其非銀行業者，且知
    非銀行不得經營收受存款業務，亦不得以借款、收受投資、
    使加入為股東或其他名義，向多數人或不特定人收受款項或
    吸收資金，而約定或給付與本金顯不相當之紅利、利息、股
    息或其他報酬，竟意圖為自己不法之所有，基於非法經營收
    受存款業務及詐欺取財之犯意，向原告佯稱其弟即訴外人周
    國瑞乃精算師，協助國泰金控董事長蔡宏圖投資，利潤豐厚
     ，投資款項可透過其轉交周國瑞，在周國瑞幫蔡宏圖操作
    投資時，偷偷幫忙操作等語，並與原告約定投資新臺幣（下
    同 ）50萬元，1期（原18個月，後改為20個月）可領到11、
    12萬元不等之利息，經換算後月息高達百分之1.1至1.2。被
    告並以自己、其配偶即訴外人薛忠明或順業刺繡材料有限公
    司之名義開立支票以為擔保，致原告不疑有他進而投資，陸
    續於106年1月20日、同年4月19日、同年6月14日、同年9月1
    9日分別匯款110萬元、50萬元、50萬元、50萬元至被告設在
    凱基銀行忠孝分行之帳戶，合計金額高達260萬元。又被告
    收受投資款項之初雖按月給付利息，惟於107年年初開始即
    未再正常支付，經原告向被告要求取回本金未果始覺受騙，
    遂向臺灣臺北地方檢察署提出告訴。被告所為上開不法行為
     ，經本院以109年度金重訴字第2號刑事判決認定係違反銀
    行法第29條之1、第29條第1項等規定，而違反同法第125條
    第1項後段之非法經營銀行業務罪及犯刑法第339條第1項之
    詐欺取財罪，是被告就原告所受損害260萬元應負損害賠償
    責任 ，爰依民法第184條第1項、第2項等規定提起本件訴訟
    ，請求擇一判決等語。並聲明：請求判決如主文所示。
二、被告經合法通知未於言詞辯論期日到場，亦未提出任何書狀
    作任何聲明或陳述。　　
三、本院之判斷：
  ㈠按因故意或過失，不法侵害他人之權利者，負損害賠償責任 
    。故意以背於善良風俗之方法，加損害於他人者亦同。違反
    保護他人之法律，致生損害於他人者，負賠償責任。但能證
    明其行為無過失者，不在此限，為民法第184條所明定。又
    除法律另有規定者外，非銀行不得經營收受存款、受託經理
    信託資金、公眾財產或辦理國內外匯兌業務。銀行法稱收受
    存款，謂向不特定多數人收受款項或吸收資金，並約定返還
    本金或給付相當或高於本金之行為。以借款、收受投資、使
    加入為股東或其他名義，向多數人或不特定之人收受款項或
    吸收資金，而約定或給付與本金顯不相當之紅利、利息、股
    息或其他報酬者，以收受存款論，銀行法第29條第1項、第5
    條之1、第29條之1亦有明文。再者，銀行法第29條第1項、
    第29條之1規定旨在保障社會投資大眾之權益，有效維護經
    濟金融秩序，是銀行法應屬民法第184條第2項所指「保護他
    人之法律」，違反銀行法上開規定，致他人受有損害者，自
    應負侵權行為損害賠償責任。另刑事訴訟判決所認定之事實
     ，固非當然有拘束民事訴訟判決之效力，但民事法院調查
    刑事訴訟原有之證據，而斟酌其結果以判斷事實之真偽，並
    於判決內記明其得心證之理由，即非法所不許，而本院業依
    職權調取本院109年度金重訴字第2號違反銀行法等案件（下
    稱系爭刑事案件）全部卷宗，且經原告同意引為本件證據，
    合先敘明。
  ㈡查被告並非銀行，亦未經主管機關許可經營銀行業務，不得
    以借款、收受投資、使加入為股東或其他名義，向多數人或
    不特定之人收受款項或吸收資金，而約定或給付與本金顯不
    相當之紅利、利息、股息或其他報酬，然被告卻以欺罔不實
    之手段，佯稱其有投資管道，向原告保證高額獲利，誘使其
    透過被告代為投資，藉此收受原告之款項260萬元，經核被
    告所為，係違反銀行法第125條第1項後段之非法經營收受存
    款業務其因犯罪獲取之財物達1億元以上罪及犯刑法第339條
    第1項之詐欺取財罪等事實，已據被告於系爭刑事案件審理
    時供承不諱，核與原告於系爭刑事案件偵查中之證述相符，
    復有存於系爭刑事案件卷宗內原告之交易憑據及被告所簽發
    之支票等件影本可考，堪信為真實，且本院110年8月30日10
    9年度金重訴字第37號、臺灣高等法院110年度金上重訴字第
    45號等刑事判決均同此認定，臺灣高等法院110年度金上重
    訴字第45號刑事判決並判處被告有期徒刑7年9月等情，亦經
    本院依職權調取系爭刑事案件卷宗及刑事判決等核閱無誤。
    從而，被告基於非法經營收受存款業務及詐欺之犯意，違反
    銀行法及詐欺取財之行為，違反保護他人之法律，故意不法
    侵害原告之財產權，且為原告所生損害之原因，具行為關連
    性，而與原告投資款無法取回損害之發生間有相當因果關係
    ，自應對原告負侵權行為損害賠償責任。
　㈢次按給付有確定期限者，債務人自期限屆滿時起，負遲延責
    任。給付無確定期限者，債務人於債權人得請求給付時，經
    其催告而未為給付，自受催告時起，負遲延責任；其經債權
    人起訴而送達訴狀，與催告有同一之效力；又遲延之債務，
    以支付金錢為標的者，債權人得請求依法定利率計算之遲延
    利息，但約定利率較高者，仍從其約定利率；應付利息之債
    務，其利率未經約定，亦無法律可據者，週年利率為百分之
    五，民法第229條第1項、第2項、第233條第1項、第203條分
    別定有明文。查被告於110年1月11日收受刑事附帶民事起訴
    狀繕本，有本院送達證書可憑（見本院附民卷第15頁），則
    原告自得請求自刑事附帶民事起訴狀繕本送達翌日即110年1
    月12日起至清償日止，按年息百分之5計算之遲延利息。
四、綜上所述，原告依民法第184條第1項、第2項等規定，請求
    被告給付其260萬元，及自110年1月12日起至清償日止，按
    年息百分之5計算之利息，為有理由，應予准許。
五、訴訟費用裁判之依據：民事訴訟法第78條。
中　　華　　民　　國　　111 　年　　5 　　月　　30　　日
                  民事第九庭  法  官  翁偉玲
以上正本係照原本作成。
如不服本判決，應於判決送達後20日之不變期間內，向本院提出
上訴狀。如委任律師提起上訴者，應一併繳納上訴審裁判費。
中　　華　　民　　國　　111 　年　　5 　　月　　30　　日
                              書記官　陳信宏